【裁判字號】    90,交易,90
【裁判日期】    900330
【裁判案由】    過失傷害
【裁判全文】
臺灣嘉義地方法院刑事判決                            九十年度交易字第九號
    公  訴  人  臺灣嘉義地方法院檢察署檢察官
    被      告  丙○○
右列被告因過失傷害案件，經檢察官提起公訴（八十九年度偵字第七四二號），本
院判決如左：
    主  文
丙○○因過失傷害人，處拘役伍拾日，如易科罰金，以參佰元折算壹日。
    事  實
一、丙○○於民國八十九年十一月十四日中午十二時十五分許，駕駛車牌號碼ＦＢ二
    ─九三一號重機車，沿臺灣省第一號公路由北往南方向行駛，途經嘉義縣民雄鄉
    協同中學前標誌時速限速為二十五公里道路上，其本應注意時速不得速過該限速
    ，及在同一車道行駛時，除擬超越前車外，後車與前車之間應保持隨時可以煞停
    之距離；暨駕駛人應注意車前狀況，並隨時採取必要之安全措施，而依當時情形
    ，又無不能注意之情事，竟疏於注意，於前開道路上，仍以時速六十公里車速急
    駛，因遇紅燈煞車失控滑行，而撞及前方由甲○○所騎乘之腳踏車，使甲○○人
    車倒地，致甲○○再衝撞路旁水泥製之交通錐，甲○○因此而受有頭部外傷併腦
    震盪、第四腰椎壓迫性骨折之傷害。又丙○○於肇事後，並未逃逸，且於警員到
    場處理尚未知悉何人為肇事者之前，自動向嘉義縣民雄分局民興派出所員警乙○○自承駕車肇事，自首並接受調查及裁判。
二、案經丙○○自首，暨甲○○訴由嘉義縣警察局民雄分局報請臺灣嘉義地方法院檢
    察署檢察官偵查起訴辦。
    理  由
一、右揭時、地，被告丙○○與被害人甲○○因車禍肇致本事故等事實，業據被告丙○○坦承不諱，並經被害人甲○○指訴綦詳，核與目擊證人邱源通證述之情節相
    符，而被害人確因本件事故，致受有頭部外傷併腦震盪、第四腰椎壓迫性骨折等
    傷害，此有財團法人嘉義基督教醫院所出具之診斷證明書一紙附卷可稽，此外，
    復有道路交通事故調查報告表乙紙及肇事現場照片七幀在卷可資佐證，事證已甚
    明確。
二、按行車速度，依標誌之規定；汽車在同一車道行駛時，除擬超越前車外，後車與
    前車之間應保持隨時可以煞停之距離；汽車行駛時，駕駛人應注`意車前狀況，
    並隨時採取必要之安全措施。道路交通安全規則第九十三條第一項、第九十四條
    第一、三項分別定有明文。又被告係持有駕駛執照之駕駛人，此據其在警訊中供
    承明確，其對上開規定應知之甚稔。而肇事當時係晴天、日間自然光線，事發地
    點道路亦為乾燥、無缺陷、無障礙之柏油路面，且視距良好，此有前開道路交通
    事故調查報告表在卷可按，顯見被告當時亦無不能注意之情事，其竟應注意能注
    意而疏未注意肇致本件事故，其應負過失罪責甚明，臺灣省嘉雲區車輛行車事故
    鑑定委員會，鑑定結果，亦同此認，有該委員會鑑定意見書一份附卷可參。又被
    害人甲○○確因本件車禍致受有頭部外傷併腦震盪、第四腰椎壓迫性骨折等傷害
    ，已如前述，則被告之過失行為與被害人之傷害間，顯有相當因果關係，其過失
    犯行堪以認定。
三、核被告丙○○所為，係犯刑法第二百八十四條第一項前段過失傷害罪。其於肇事
    後在未被有偵查犯罪職權之機關或公務員查知其為犯人前，即主動向接獲報案而
    至現場處理嘉義縣民雄分局民興派出所員警乙○○自首等情，業據證人乙○○到
    庭證述明確，其並因而接受本件之裁判，應依刑法第六十二條前段之規定，減輕
    其刑。爰審酌被告前此並無刑事前科資料，此有臺灣高等法院被告全國前案紀錄
    表及臺灣嘉義地方法院檢察署刑案資料查註紀錄表各一份附卷可憑，素行尚稱良
    好、本件肇事事故之過失程度，造成被害人頭部外傷併腦震盪、第四腰椎壓迫性
    骨折等傷害，暨其犯後坦承犯行，惟迄未與被害人達成民事和解，完全賠償被害
    人前揭所受傷害之損失等一切情狀，量處如主文所示之刑，並依法諭知易科罰金
    之折算標準。
四、刑法第四十一條原規定：「犯最重本刑為三年以下有期徒刑以下之刑之罪，而受
    六月以下有期徒刑或拘役之宣告，因身體、教育、職業或家庭之關係，執行顯有
    困難者，得以一元以上三元以下折算壹日，易科罰金。」，惟該條文業於九十年
    一月四日修正為（第一項）：「犯最重本刑為五年以下有期徒刑以下之刑之罪，
    而受六月以下有期徒刑或拘役之宣告，因身體、教育、職業或家庭之關係，執行
    顯有困難者，得以一元以上三元以下折算壹日，易科罰金。但確因不執行所宣告
    之刑，難收矯正之效，或難以維持法秩序者，不在此限」，（第二項）：「併合
    處罰之數罪，均有前項情形，其應執行之刑逾六月者，亦同。」，並於九十年一
    月十日經總統公布施行，本件被告犯罪時間係在舊法時期，比較新舊法結果，新
    法對被告並無不利，自應適用新法，併此指明。
據上論斷，應依刑事訴訟法第二百九十九條第一項前段，刑法第二條第一項前段、第
六十二條前段、第二百八十四條第一項前段、第四十一條第一項前段，罰金罰鍰提高
標準條例第一條前段、第二項，判決如主文。
本案經檢察官陳美君到庭執行職務
中      華      民      國    九十      年      三      月     三十     日
                                臺灣嘉義地方法院刑事第三庭
                                    法  官  王  漢  章
右正本證明與原本無異。
如不服本判決，應於判決送達後十日內向本院提出上訴狀( 應附繕本 )。
中      華      民      國    九十      年      四      月     二       日
                                    書記官  李  文  政
附  錄：
刑法第二百八十四條第一項：
因過失傷害人者，處六月以下有期徒刑、拘役或五百元以下罰金，致重傷者，處一年
以下有期徒刑、拘役或五百元以下罰金。


司法院資訊處製作；財團法人民間司法改革基金會備份。
